【裁判字號】    99,消債更,74
【裁判日期】    991126
【裁判案由】    聲請更生程序
【裁判全文】
臺灣彰化地方法院民事裁定            99年度消債更字第74號
聲  請  人
即  債務人  李華鈞
上列當事人聲請消費者債務清理事件，本院裁定如下：
    主    文
更生之聲請駁回。
聲請費用新臺幣壹仟元由聲請人負擔。
    理    由
一、按債務人不能清償債務或有不能清償之虞者，得依本條例所
    定更生或清算程序，清理其債務，消費者債務清理條例第3
    條定有明文。又聲請更生或清算不合程式或不備其他要件者
    ，法院應以裁定駁回之，但其情形可以補正者，法院應定期
    間先命補正，復為同條例第8條所明定。
二、本件聲請人即債務人聲請意旨略以：聲請人有不能清償債務
    之虞之情事，前曾以書面向最大債權金融機構，請求共同協
    商債務清償方案，惟最大債權銀行即臺新商業銀行（下稱臺
    新銀行）雖提出150 期、利率為0 ％，每月負擔新臺幣（下
    同）8,156 元之清償方案，惟因聲請人本身尚有未納入協商
    範圍之資產管理公司債務，每月尚需扣薪1 萬元，加上聲請
    人本身支出，及扶養叔父、1 名子女之扶養費支出後，實非
    聲請人所能負擔，因而協商不成立。聲請人每月薪資所得約
    32,385元，加上年終獎金，平均每月收入則約為46,667元，
    尚須負擔每月34,873元之必要生活支出（含1 名子女扶養費
    6,000 元、強制扣薪10,800元及叔父撫養費5,050 元），實
    無法負擔臺新銀行所提之每月8,156 元之協商金額，聲請人
    確有不能清償債務之虞；且聲請人無擔保或無優先權之債務
    總額未逾1,200 萬元；復未經法院裁定開始清算程序或宣告
    破產，爰依法聲請更生等語。
三、經查：
（一）聲請人主張其於民國（下同）99年2 月11日，向最大債權
      金融機構即臺新銀行申請前置協商，臺新銀行提供150 期
      、利率0 ％，每月應繳金額8,156 元之清償方案，然因聲
      請人月薪僅32,385元，扣除1 名未成年子女扶養費、每月
      個人必要生活支出，及叔父之扶養費等合計24,073元後，
      僅餘8,312 元，惟聲請人尚有資產管理公司債務，每月遭
      強制扣薪3 分之1 約10,800元，故無法負擔前開臺新銀行
      所提之清償方案，協商因而不成立云云，業據其提出協商
      不成立通知書為憑，並有臺新銀行99年10月6 日臺新總債
      務協商部字第09900015564 號函（見本院99年度消債更補
      字第37號卷第12、222 、223 頁）等資料為證，堪信為真
      實。
（二）按消費者債務清理條例更生、清算制度之立法目的，係為
      使不幸陷於經濟困難之債務人得以清理債務、重建生活，
      並在清理過程中保有符合人性尊嚴之最低生活，而非維持
      債務人過去慣常之寬逸生活，為責任財產制度下最後之手
      段，須以債務人實質上已不能清償者為限，此乃消費者債
      務清理條例第3 條所明定。惟查，聲請人現任職於彰化縣
      彰化市清潔隊，每月實領薪資約32,385元，加計年終獎金
      後，平均每月可領46,667元等情，業經聲請人自承在卷，
      復有薪資明細表、存簿明細及彰化縣彰化市公所函文在卷
      可佐（見本院99年度消債更補字第37號卷第84-87 、90-1
      07、151 、152 頁）。聲請人雖主張每月需支付叔父之養
      護費用5,050 元云云，惟直系血親相互間互負扶養之義務
      ，負扶養義務者有數人，而其親等同一時，應各依其經濟
      能力，分擔義務，民法第1114條第1 款、第1115條第3 項
      定有明文，今聲請人與其叔父為旁系血親關係，依法並無
      扶養義務，其基於對叔父之感念而支付扶養費用，當衡量
      其自身之經濟能力，量力而為，要不能因聲請人寬列扶養
      範圍，而致債權人減少受償之機會，是此項費用應屬非必
      之要支出，而應予以酌減。
（三）綜上，以聲請人每月之薪資46,667元，扣除其陳報之每月
      必要生活支出13,387元、1 名未成年子女李晏瑩之扶養費
      6,000 元，再受每月強制扣薪10,800元後，尚餘16,480元
      可供清償，應無不能清償之虞。復酌以聲請人提出之更生
      償還計畫書中（見本院99年度消債更補字第37號卷第133
      頁），記載其每月可供清償之金額為15,000元，是聲請人
      應足以支付臺新銀行所提出之協商金額8,156 元無訛，並
      無不能清償之情事甚明。
四、聲請人聲請更生，既未符消費者債務清理條例第3 條「不能
    清償債務或有不能清償之虞」之要件，且上開欠缺又屬無從
    補正，本件更生聲請，其聲請自不備要件，依首揭條文之意
    旨，自應駁回其更生之聲請，爰裁定如主文。
中    華    民    國    99    年    11    月    26    日
              民事第三庭    法      官  林秉暉
上為正本係照原本作成。
如不服本裁定，應於裁定送達後10日內，以書狀向本院提出抗告
，並繳納抗告費新臺幣1,000元。
中    華    民    國    99    年    11    月    26    日
                            書  記  官  廖春慧

司法院資訊處製作；財團法人民間司法改革基金會備份。
